臺灣臺北地方法院刑事判決　　　　　　　96年度易字第2894號
公　訴　人　臺灣臺北地方法院檢察署檢察官
被　　　告　乙○○
上列被告因詐欺案件，經檢察官提起公訴（96年度偵緝字第2149
號），嗣被告於準備程序中就被訴事實為有罪之陳述，經本院合
議庭裁定由受命法官獨任進行簡式審判程序審理，判決如下：
    主  文
乙○○幫助犯詐欺取財罪，累犯，處有期徒刑肆月，如易科罰金
，以銀元參佰元即新臺幣玖佰元折算壹日，減為有期徒刑貳月，
如易科罰金，以銀元參佰元即新臺幣玖佰元折算壹日。
    事  實
一、乙○○前因違反毒品危害防制條例案件，經本院以92年度簡
    字第3882號判處有期徒刑3 月確定，嗣於民國93年12月2 日
    易科罰金執行完畢。詎仍不知悔改，其得預見若將本人之金
    融機構之帳戶提供他人使用，極可能遭不法詐騙集團份子用
    以詐騙他人匯入款項使用，竟不違背其本意，基於幫助他人
    實施詐欺取財之不確定故意，於94年12月9 日某時，在臺北
    縣永和市○○路之一元堂泡沫紅茶店，將其所申辦國泰世華
    商業銀行（下稱國泰世華銀行）帳號000000000000號帳戶之
    存摺、金融卡及密碼，以每月租金新台幣（下同）1 萬元之
    代價，出租予真實姓名不詳、自稱「林姿瑜」之成年女子使
    用。嗣該「林姿瑜」所屬之詐欺集團成員取得上揭銀行帳戶
    後，竟意圖為自己不法所有，假冒理財專員於同年12日9 日
    下午1 時30分許，撥打電話給甲○○，佯稱可為其代辦貸款
    ，但需開立約定帳戶後存入貸款金額3 分之1 之保證金，並
    以電話鍵入帳號、密碼、金額確認身分為由，致甲○○陷於
    錯誤，遂於同日依照指示輸入後，匯款50萬元至乙○○上揭
    銀行帳戶內，旋遭悉數提領一空。嗣因甲○○發覺受騙報警
    處理，始循線查知上情。
二、案經甲○○訴由臺北市政府警察局大安分局報請臺灣臺北地
    方法院檢察署檢察官偵查起訴。
    理  由
一、本件被告乙○○所犯係死刑、無期徒刑、最輕本刑為三年以
    上有期徒刑以外之罪，其於準備程序中就被訴事實為有罪之
    陳述，經本院告知簡式審判程序之旨，並聽取公訴人及被告
    之意見後，認無不得或不宜改依簡式審判程序進行之情事，
    爰依刑事訴訟法第273 條之1 第1 項規定，裁定由受命法官
    獨任進行簡式審判程序，合先敘明。
二、上揭犯罪事實，業據被告於本院審理中坦承不諱，並為認罪
    之表示，且告訴人甲○○因接獲自稱理財專員之詐騙電話，
    遂依指示將50萬元匯至被告前開之帳戶，而該款項於匯入帳
    戶後旋遭提領一空而受詐騙等情，亦據告訴人於警詢及偵訊
    時指述甚詳，並有國泰世華銀行96年5 月28日（96）國世銀
    字第300 號函及所附存摺存款主檔資料、新開戶建檔登錄單
    、交易明細資料、告訴人之高雄銀行左營分行存摺內頁明細
    、租賃契約書各1 份附卷可稽。又按金融帳戶攸關存戶個人
    財產權益之保障，非與本人有密切關係，一般人皆不致輕易
    提供他人使用，且查向金融機構開設帳戶，並無任何法令限
    制，外國人亦可申請開戶，若係用於存提款之正當用途，大
    可光明正大自行申請，無須使用他人之帳戶；倘他人無正當
    理由不以自己名義申請開戶，反向不特定人蒐集、收購或租
    用他人之金融帳戶使用，衡情應可預見該蒐集、收購或租用
    帳戶之人，目的顯可能在供自己或不法詐騙集團成員用以詐
    騙他人將款項匯入後再加以提領，以逃避警方之追捕，此乃
    詐欺集團慣用之手法並常見諸於報端媒體。是被告竟任意將
    上開帳戶之存摺、提款卡及密碼，以1 萬元之代價，出租予
    自稱「林姿瑜」之人使用，自可預見該人或其所屬詐騙集團
    可能將之用來從事詐欺犯罪，作為詐欺取財之人頭帳戶，以
    收取被害人匯入之款項，惟其竟仍將其帳戶存摺、提款卡及
    密碼提供予該人，顯具有縱有人以其金融帳戶實施詐欺犯罪
    亦不違背其本意之幫助意思甚明。從而，被告之自白核與事
    實相符，本件事證明確，被告幫助詐欺取財之犯行堪以認定
    ，應依法論科。
三、被告行為後，刑法部分條文業於94年1 月7 日修正，同年2
    月2 日經總統令公布，並自95年7 月1 日起施行。修正後刑
    法第2 條第1 項規定：「行為後法律有變更者，適用行為時
    之法律。但行為後之法律有利於行為人者，適用最有利於行
    為人之法律。」此條規定與刑法第1 條罪刑法定主義契合，
    係規範行為後法律變更所生新舊法律比較適用之準據，是刑
    法第2 條本身雖經修正，尚無比較新舊法之問題，應一律適
    用裁判時之現行刑法第2 條以決定適用之刑罰法律。又本次
    修正涵蓋之範圍甚廣，故比較新舊法時，應就罪刑有關之共
    犯、未遂犯、想像競合犯、牽連犯、連續犯、結合犯，以及
    累犯加重、自首減輕暨其他法定加減原因（如身分加減）與
    加減例等一切情形，綜其全部罪刑之結果而為比較（最高法
    院95年度第8 次刑事庭會議決議可資參照）。經查：
（一）刑法第339 條第1 項雖未修正，然於上開刑法及其施行法
      修正施行前，依罰金罰鍰提高標準條例第1 條前段規定，
      刑法第339 條第1 項所定罰金刑部分之法定刑度「銀元1,
      000 元以下」係提高為銀元10,000元即新臺幣30,000元以
      下，最低刑度則依修正前刑法第33條第5 款規定，應為銀
      元1 元即新臺幣3 元以上。嗣因刑法施行法第1 之1 條第
      2 項已增訂：「中華民國94年1 月7 日刑法修正施行後，
      刑法分則所定罰金之貨幣單位為新臺幣；94年1 月7 日刑
      法修正時，刑法分則編未修正之條文定有罰金者，自94年
      1 月7 日刑法修正施行後，就其所定數額提高為30倍，但
      72年6 月26日至94年1 月7 日新增或修正之條文，就其所
      定數額提高為3 倍。」，而此規定係在替代罰金罰鍰提高
      標準條例部分條文，與適用罰金罰鍰提高標準條例之結果
      相同，對於被告而言並不發生有利或不利之問題，僅係將
      貨幣單位由銀元改為新臺幣，並非法律變更刑度之條文，
      當無須就新舊法比較，應逕適用之（臺灣高等法院暨所屬
      法院95年法律座談會刑事類提案第17號研討結果參照）。
      又修正後之刑法第33條第5 款亦已將罰金刑調整為新臺幣
      1,000 元以上，以百元計算，故依前述標準換算，刑法第
      339 條第1 項之修正後罰金刑法定刑度已變更為「新臺幣
      30,000元以下、1,000 元以上」，是比較修正前後刑度結
      果，修正後刑法第33條第5 款所定罰金刑最低數額，較之
      修正前提高，修正後之規定對被告並非較為有利，揆諸前
      揭刑法第2 條第1 項前段規定，即應適用修正前刑法第33
      條第5 款規定。
（二）又修正後之刑法第30條係規定：「幫助他人實行犯罪行為
      者，為幫助犯。雖他人不知幫助之情者，亦同。幫助犯之
      處罰，得按正犯之刑減輕之。」，而修正前刑法第30條則
      規定：「幫助他人犯罪者，為從犯。雖他人不知幫助之情
      者，亦同。從犯之處罰，得按正犯之刑減輕之」。是被告
      無論依修正前後之刑法第30條，均成立幫助犯，且因依新
      舊法規定均得減輕其刑，故刑罰規範狀態並無變更，對被
      告而言並無「有利」或「不利」之情形，依上開法律座談
      會提案之意旨，於被告幫助他人實行犯罪之情形，應不生
      新舊法比較之問題，自應逕依現行有效之法律即修正後刑
      法第30條之規定，論以幫助犯。
（三）修正後刑法第47條第1 項規定，受徒刑之執行完畢，或一
      部之執行而赦免後，五年以內故意再犯有期徒刑以上之罪
      者，為累犯，加重本刑至2 分之1 ，故新法之修正，明顯
      以故意再犯者為限，始成立累犯。而行為時及裁判時之法
      律均有處罰之規定者，法律之修正，不發生罪與刑之變更
      者，依各該法律規定之適用究係重在行為時或裁判時，作
      為適用法律之判斷基準。若行為人於前案執行完畢後，五
      年內故意再犯他罪，不論依修正前刑法第47條之規定，抑
      或修正後刑法第47條第1 項之規定，均構成累犯，刑罰規
      範狀態並無變更，對被告而言並無「有利」或「不利」之
      情形；另最高法院95年5 月23日刑事庭第8 次庭務會議決
      議，亦認為「過失再犯有期徒刑以上之罪」，始應依修正
      後刑法第2 條第1 項之規定，適用最有利於行為人之法律
      ，是以於五年以內故意再犯有期徒刑以上之罪之情形，應
      不生新舊法比較之問題，自應逕依現行有效之法律即修正
      後刑法第47條第1項之規定，論以累犯。
（四）修正前刑法第41條規定：「犯最重本刑為五年以下有期徒
      刑以下之刑之罪，而受六個月以下有期徒刑或拘役之宣告
      ，因身體、教育、職業、家庭之關係或其他正當事由，執
      行顯有困難者，得以一元以上三元以下折算一日，易科罰
      金。但確因不執行所宣告之刑，難收矯正之效，或難以維
      持法秩序者，不在此限。併合處罰之數罪，均有前項情形
      ，其應執行之刑逾六月者，亦同。」並依罰金罰鍰提高標
      準條例第2 條規定（業於95年7 月1 日起因刪除而不再適
      用），就易科罰金折算1 日之數額提高為100 倍（即銀元
      100 元以上300 元以下，經折算為新台幣則為新台幣300
      元以上900 元以下）；修正後刑法第41條規定：「犯最重
      本刑為五年以下有期徒刑以下之刑之罪，而受六個月以下
      有期徒刑或拘役之宣告者，得以新台幣一千元、二千元或
      三千元折算一日，易科罰金。但確因不執行所宣告之刑，
      難收矯正之效，或難以維持法秩序者，不在此限。前項規
      定於數罪併罰，其應執行之刑未逾六月者，亦適用之。」
      而罰金罰鍰提高標準條例第2 條有關易科罰金折算1 日之
      數額提高倍數規定，即不再適用；比較修正前後之易科罰
      金折算標準，自以修正前刑法第41條之規定較有利於被告
      。
四、按刑法上之幫助犯，係對於犯罪與正犯有共同之認識，而以
    幫助之意思，對於正犯資以助力，而未參與實施犯罪之行為
    者而言（最高法院88年度台上字第1270號判決要旨參照）。
    是以如未參與實施犯罪構成要件之行為，而係出於幫助之意
    思提供助力，即屬幫助犯，而非共同正犯。本件被告提供上
    開國泰世華銀行帳戶之存摺、提款卡及密碼予他人使用，使
    得收受該帳戶之人於向告訴人詐騙財物後，得以使用被告之
    帳戶作為匯款工具，而遂行詐欺取財之犯行，則被告顯係參
    與詐欺取財構成要件以外之行為，而對於該行詐騙之人遂行
    詐欺取財犯行資以助力，故核其所為，係犯刑法第30條第1
    項、第339 條第1 項之幫助詐欺取財罪。又被告所為係幫助
    犯，爰依刑法第30條第2 項之規定，按正犯之刑減輕之。另
    被告前因違反毒品危害防制條例案件，經本院以92年度簡字
    第3882號判處有期徒刑3 月確定，嗣於93年12月2 日易科罰
    金執行完畢之事實，有臺灣高等法院被告前案紀錄表在卷可
    按，其於5 年內故意再犯本件有期徒刑以上之罪，為累犯，
    應依刑法第47條第1 項規定加重其刑，並依法先加重後減輕
    之。爰審酌被告出租自己之帳戶存摺、金融卡及密碼予他人
    犯罪使用，助長他人犯罪，非但增加被害人尋求救濟及治安
    機關查緝犯罪之困難，亦使不法詐欺犯得以順利掩飾其詐欺
    所得之財物，危害被害人財產安全及社會治安，惟念及被告
    未實際參與詐騙行為，所為係幫助犯，暨其犯後已坦承犯行
    ，態度尚可，並參酌被告犯罪之動機、生活狀況、智識程度
    等一切情狀，量處如主文所示之刑，並依修正前刑法第41條
    第1 項前段規定，諭知易科罰金之折算標準。末按，本件被
    告犯罪之時間係於96年4 月24日之前，且無中華民國九十六
    年罪犯減刑條例所定不得減刑之情形，爰依同條例第2 條第
    1 項第3 款規定減其宣告刑2 分之1 ，併諭知易科罰金折算
    之標準。
據上論斷，依刑事訴訟法第273 條之1 第1 項、第299 條第1 項
前段，刑法第2 條第1 項前段、第30條第1 項、第2 項、第339
條第1 項、第47條第1 項、修正前第41條第1 項前段，刑法施行
法第1 條之1 ，修正前罰金罰鍰提高標準條例第2 條、現行法規
所定貨幣單位折算新臺幣條例第2 條，中華民國96年罪犯減刑條
例第2 條第1 項第3 款、第7 條、第9 條，判決如主文。
本案經檢察官王育珍到庭執行職務
中　　華　　民　　國　　96　　年　　12　　月　　21　　日
　　　　　　　　　  刑事第十六庭  法　官　吳俊龍
以上正本證明與原本無異。
如不服本判決，應於判決送達後10日內向本院提出上訴狀。
                                  書記官  高菁菁
中　　華　　民　　國　　96　　年　　12　　月　　21　　日
附錄本判決論罪科刑法條：
刑法第339條
意圖為自己或第三人不法之所有，以詐術使人將本人或第三人之
物交付者，處5 年以下有期徒刑、拘役或科或併科1 千元以下罰
金。
以前項方法得財產上不法之利益或使第三人得之者，亦同。
前二項之未遂犯罰之。
